臺灣彰化地方法院刑事判決　　　　　　　　　　　　八十九年度訴字第一八號
　　公　訴　人　臺灣彰化地方法院檢察署檢察官
　　被　　　告　甲○○
　　選任辯護人　楊錫楨律師
右列被告因違反槍砲彈藥刀械管制條例案件，經檢察官提起公訴（八十九年度偵字第
三二七七號），本院判決如左：
    主      文
甲○○共同未經許可，製造可發射子彈具有殺傷力之槍枝，處有期徒刑伍年肆月，併
科罰金新臺幣伍萬元，罰金如易服勞役，以新台幣玖佰元即銀元佰元折算壹日。
扣案之改造手槍壹支（槍枝管制編號0000000000號）沒收。
    事      實
一、甲○○明知未經中央主管機關內政部之許可，不得製造具有殺傷力之槍枝，竟於
    民國八十七年九月間某日，在台中市第一廣場內某商店，以新台幣（下同）六千
    元之價格購得原不具有殺傷力之玩具手槍一支後，未經內政部之許可，於同年十
    、十一月間持往彰化縣彰化市某不詳地點，與某位年籍姓名不詳之成年男子共同
    基於製造具有殺傷力槍枝犯意之聯絡，由甲○○委請該名男子為其更換土造金屬
    槍管，共同使上開玩具手槍變更性質為可發射子彈具有殺傷力之管制槍枝（槍枝
    管制編號0000000000號）而予以製造，其後並持之藏放於彰化縣埤頭
    鄉○○村○○路五○八號空屋內等地。嗣於八十九年四月二十二日上午七時許，
    經警在彰化縣埤頭鄉○○村○○路○段五一七號前，發現停放於路旁之未懸掛車
    牌（原車牌號碼ＰＪ－七五一一號）自小客車內有空彈殼一顆及行動電話一具，
    乃循線查獲甲○○，並前往彰化縣埤頭鄉○○村○○路五○八號空屋之上開藏放
    槍枝地點，當場扣得上開可發射子彈具有殺傷力之改造手槍一支。
二、案經彰化縣警察局北斗分局報請臺灣彰化地方法院檢察署檢察官偵查起訴。
    理      由
一、訊據被告甲○○對於右揭持有改造手槍等情固坦承不諱，惟矢口否認有何製造具
    有殺傷力槍枝犯行，辯稱：該把槍枝買來時槍管即已貫通，並非由伊所改造，伊
    雖有委請車床工人將槍管表面之鐵銹除去，並將槍管外層之凹凸不平處磨平，但
    均非要求他人換裝槍管或變更原有槍枝性質，此與製造槍枝罪名之構成要件顯有
    不符；且依內政部警政署刑事警察局之檢驗方式，並未就該玩具手槍予以實際擊
    發，僅作形式上之檢測，所認定之具有殺傷力結果仍有疑義，另伊於警訊時雖有
    表示車通槍管等節，然而該改造方式既與鑑定書所記載之更換金屬槍管情節不相
    符合，且警訊過程又未經全程錄音、錄影，顯已欠缺證據能力，自無從作為認定
    伊犯罪之依據云云。然查：
（一）被告持有之改造手槍一支（槍枝管制編號0000000000號），經送內
      政部警政署刑事警察局鑑定結果，認係仿BERETTA廠半自動手槍製造之金屬玩
      具手槍更換土造金屬槍管改造而成，機械性能良好，具有殺傷力等情，有該局
      八十九年五月四日刑鑑字第五五五二六號鑑驗通知書一份附卷可稽，並有該支
      改造手槍扣案為憑。而內政部警政署刑事警察局為國內關於刑事證據之專業鑑
      定機構，已有累積多年刑事鑑驗經驗，所出具之各項鑑定意見亦多為國內各級
      法院採用，上開證據之憑信性及有效性自不容任加推翻。是以該支玩具手槍確
      係經由改造完成後具有殺傷力，已非一般僅得擊發塑膠子彈或射擊動能不足之
      玩具手槍可資比擬，應無疑義。被告空言否認該支槍枝具有殺傷力，復未能具
      體指證該槍具有何明顯缺陷足以左右前揭鑑定結果，自嫌無據，不足為採。
（二）其次，被告於八十九年四月二十二日偵查中陳稱：「（問：槍如何來？）在台
      中第一廣場買的，大約在二、三年前八十七年左右在台中第一廣場買的，有改
      造過，買來不久約一個月至二個月就改造了：：：。」、「（問：何時試射過
      ？槍置於何處？）去年十一月將三顆子彈射完，我是改造玩具槍，因為好奇才
      買來改造，有時放在空屋內，或我家附近草地上，曾經以木板試射過，有殺傷
      力。」足徵被告確有將該支玩具手槍交由他人改造之事實，殆無可疑。被告雖
      辯稱：上開所言「改造」之真意，實係指將手槍之槍管外部生銹及凹凸不平處
      磨平，使外表較為美觀，並非車通槍管等變更槍枝屬性之意思云云。惟「改造
      」一詞雖於槍砲案件中係相當於製造槍枝之客觀構成要件，而有其特殊涵義，
      但在通常生活語句運用上，該詞仍具有變更事物構造或性質之意義，此與「修
      飾」或「裝點」等不涉及性質變更而僅為單純改變事物外貌之情形自屬有別，
      縱為不具深厚法學素養之一般民眾百姓，亦得輕易區辨此間差異。況且被告購
      入之玩具手槍倘於金屬槍管外層有部分鐵銹附著其上，通常僅需如同一般鐵製
      家具生銹時之處理方式，由被告自行購入砂紙將之磨去即可，又與工業車床有
      何關涉？被告又何須特別委請車床工人為其加工處理？而槍管外層如有凹凸不
      平之情形，實已影響槍枝滑套後拉及擊發過程之順暢，對於槍枝之機械性能自
      已構成嚴重缺陷，是以不論消費者係基於購入把玩收藏或另有持以開槍犯罪之
      意圖，衡情應無可能於獲悉槍枝存在此一重大缺陷後，未經要求出賣人先行修
      補平整，仍慨然願意出資六千元之高價買受。則被告辯稱因購入之玩具手槍上
      留有鐵銹及表面凹凸而有請人改造之必要云云，不惟刻意扭曲所稱「改造」一
      詞之文義，甚且虛構不實之上開槍枝缺陷情節，無非冀圖掩飾其製造具有殺傷
      力槍枝之犯行，混淆原先供述之真正意涵，畏罪之情昭然以明，自無足據為被
      告有利之認定。
（三）再者，被告既一再陳稱確有將槍交給他人加工處理之事實，而該加工行為亦非
      僅為單純修整槍管外表，應係變更原有屬性使之具有殺傷力乙節，業已詳如上
      述；且被告於本院審理時亦表示：將槍枝交由車床工人後，並未在場觀看等語
      ，顯見被告將該原不具殺傷力之槍枝交予為其改造之人時，僅有要求就槍管部
      分重為製造而使其具有擊發子彈之殺傷力，至於該名工人係以換裝槍管或直接
      貫通方式為之，則非被告所特別關心或堅持。從而，該支玩具手槍最後係以更
      換土造金屬槍管之製造方式，使其變更性質而具有殺傷力，此一結果並未逸脫
      於被告原有犯意之外，自不能憑此解免應負之罪責。
（四）至於被告對於警訊自白未經全程錄音、錄影之證據能力雖有質疑，但因本院並
      未以此證據方法作為判斷犯罪事實之基礎，就該項證據之取得及使用應否予以
      排除之爭議，即毋須再加贅詞析論；而本案既非依憑被告之自白為其論罪之唯
      一證據，亦無再就被告所指刑事訴訟法第一百五十六條適用與否深入探究之必
      要。又本院前揭認定事實之依據，則均屬獨立於警訊筆錄外之證據來源，並非
      學理上關於衍生證據之「毒樹果實理論」所得適用，附此敘明。
    綜上所陳，被告前揭所辯各節均屬無據，難認可採。本案事證已臻明確，被告犯
    行至堪認定。
二、核被告甲○○將原不具殺傷力之玩具手槍，委請他人以更換金屬槍管之方式變更
    其本質，使改造手槍可發射子彈而具有殺傷力，所為係犯槍砲彈藥刀械管制條例
    第十一條第一項之未經許可製造可發射子彈具有殺傷力之槍枝罪。公訴人既已將
    被告改造槍枝之時間及經過記載於起訴書之犯罪事實欄內，卻於證據並所犯法條
    欄內對此未加析論載述，致使該起訴書之事實及所憑證據無從相互配合，公訴人
    並逕以較輕之同條第四項持有具殺傷力槍枝罪名起訴，所為認定至為疏略，容有
    未洽；惟起訴書事實欄內就製造槍枝之經過既已提及，仍涵括於本案起訴範圍之
    內，本院對此仍應予以審酌，並變更上揭不當之起訴法條，先此敘明。被告於製
    造槍枝後繼續持有之低度行為，應為製造之高度行為所吸收，不另就其持有槍枝
    部分論處罪刑。而被告就上開犯行與該不詳姓名之人共同為之，顯具有犯意聯絡
    及行為分擔，均為共同正犯。爰審酌被告改造槍枝行為對於社會治安之負面影響
    甚鉅，實足以造成善良百姓心中恐懼不安，尤其近年來社會槍枝氾濫情形甚為嚴
    重，更成為治安惡化之重要指標，國內相關新聞媒體及社會輿論亦一再宣傳報導
    該等犯行之重大惡性，被告對此社會現況自無從諉為不知，乃其竟不顧及此，猶
    執意改造槍枝而徒增社會不安，犯罪行為之危害程度非屬低微，及其犯罪動機、
    目的、手段、犯罪後否認犯行之態度、具有國中畢業學歷之智識程度等一切情狀
    ，量處如主文所示之刑，就罰金部分併均諭知易服勞役之折算標準，以示懲儆。
三、扣案之改造手槍一支（槍枝管制編號0000000000號），經鑑驗結果認
    其可發射子彈並具有殺傷力，有卷附前揭內政部警政署刑事警察局鑑驗報告書足
    參，係槍砲彈藥刀械管制條例第四條第一項第一款所稱之槍砲，依同條例第五條
    之規定，非經中央主管機關許可，不得製造、販賣、運輸、轉讓、出租、出借、
    持有、寄藏或陳列，一經違反則應受該條例所規定之各項刑事處罰，核其性質自
    屬違禁物品，應依刑法第三十八條第一項第一款之規定，宣告沒收。另扣案之彈
    殼三顆，則均為玩具手槍用之金屬彈殼，自不具有殺傷力（詳如後述），而與違
    禁物之性質不符，並無予以沒收之必要，併予指明。
四、又被告所犯屬槍砲彈藥刀械管制條例第十一條之罪，依九十年十一月十六日修正
    生效前（下稱修正前）之同條例第十九條之規定，經判處有期徒刑者，應於刑之
    執行完畢或赦免後，令入勞動處所強制工作，其期間為三年。該規定經司法院大
    法官會議第四七一號解釋，認其限制其中不具社會危險性之受處分人身體、自由
    部分，所採措施與所欲達成預防矯治之目的及所需程度，不合憲法第二十三條所
    定之比例原則。犯上開條例第十九條所定之罪，不問對行為人有無預防矯治其社
    會危險性之必要，一律宣付強制工作三年之部分，應自該解釋公布之日起不予適
    用。是以修正前槍砲彈藥刀械管制條例關於強制工作之規定於該號解釋公布後，
    尚非全然不予適用，而係法院應先行判斷被告社會危險性之有無，藉以作為應否
    依該項規定令入勞動處所施予強制工作之依據。惟槍砲彈藥刀械管制條例於九十
    年十一月十六日修正生效後，原有第十九條之強制工作規定業經悉數刪除，因此
    部分僅為保安處分之相關條文，依刑法第二條第二項「保安處分從新原則」之規
    定，已無適用修正前該條例十九條施予強制工作之餘地，更毋庸再行評價被告是
    否具有社會危險性，附此敘明。
五、公訴意旨另以：被告甲○○於上揭時地持有改造子彈三顆，因認就此部分亦涉犯
    槍砲彈藥刀械管制條例第十二條第四項之持有子彈罪嫌云云。惟按犯罪事實應依
    證據認定之，無證據不得推定其犯罪事實，刑事訴訟法第一百五十四條定有明文
    。經查：為警查扣之三顆彈殼，僅係玩具手槍用之金屬彈殼，業經內政部警政署
    刑事警察局以前揭鑑驗通知書載述甚明，尚難遽認射擊前該三顆子彈具有殺傷力
    。而被告雖有表示曾經試射子彈等語，但其僅朝木板上射擊，並非對於人體業已
    造成直接實際傷害，仍無從僅憑被告敘述之試射經過，在欠缺具有殺傷力之明確
    鑑定報告佐證之前提下，即可擅自推認試射之子彈三顆已具殺傷力。公訴人對此
    未能詳加勾稽，率而引據前揭罪名起訴，難認允妥，不足為採，惟因公訴人認被
    告就此部分如成立犯罪，與前揭業經論罪科刑之犯行仍有想像競合之裁判上一罪
    關係，爰不另為無罪之諭知。
據上論斷，應依刑事訴訟法第二百九十九條第一項前段、第三百條，槍砲彈藥刀械管
制條例第十一條第一項，刑法第十一條前段、第二條第二項、第二十八條、第四十二
條第二項、第三十八條第一項第一款，現行法規所定貨幣單位折算新台幣條例第二條
，罰金罰鍰提高標準條例第二條，判決如主文。
本案經檢察官陳茂亭到庭執行職務。
中    華    民    國    九十一      年      四      月      十二        日
                                臺灣彰化地方法院刑事第三庭
                                    法      官  高  文  崇
右正本證明與原本無異。
如不服本判決，應於判決送達後十日內向本院提出上訴狀( 須附繕本 )。
                                    法院書記官  謝  志  鑫
中    華    民    國    九十一      年      四      月      十六        日
槍砲彈藥刀械管制條例第十一條第一項
未經許可，製造、販賣或運輸第四條第一款所稱其他可發射金屬或子彈具有殺傷力之
各式槍砲者，處五年以上有期徒刑，併科新臺幣一千萬元以下罰金。
